臺北高等行政法院裁定
111年度交上字第43號
上  訴  人  譚雄生                              
被 上訴 人  新北市政府交通事件裁決處

代  表  人  李忠台（處長）

上列當事人間交通裁決事件，上訴人對於中華民國110年12月22
日臺灣新北地方法院110年度交更一字第19號行政訴訟判決，提
起上訴，本院裁定如下：
    主  文
上訴駁回。
上訴審訴訟費用由上訴人負擔。
    理  由
一、按對於交通裁決事件之判決提起上訴，非以其違背法令為理
    由，不得為之，且應於上訴理由中表明原判決所違背之法令
    及其具體內容之事由，或表明依訴訟資料可認為原判決有違
    背法令之具體事實之事由，行政訴訟法第237條之9第2項準
    用第235條第2項及第236條之1規定甚明。是對於地方法院交
    通裁決事件之判決上訴，非以其違背法令，且於上訴理由中
    表明上開事由之一者，即應認為不合法而駁回之。又依同法
    第237條之9第2項準用第236條之2第3項、第243條第1項規定
    ，判決不適用法規或適用不當者，為違背法令；而判決有第
    243條第2項所列各款情形之一者，為當然違背法令。是當事
    人對於地方法院交通裁決事件之判決上訴，如依行政訴訟法
    第237條之9第2項準用第236條之2第3項、第243條第1項規定
    ，以判決有不適用法規或適用不當為理由時，其上訴狀或理
    由書應表明原判決所違背之法令及其具體內容；若係成文法
    以外之法則，應揭示該法則之旨趣，倘為司法院解釋，則為
    揭示該解釋之字號或其內容。如以行政訴訟法第237條之9第
    2項準用第236條之2第3項、第243條第2項所列各款情形為理
    由時，其上訴狀或理由書，應揭示合於該條項各款之事實。
    上訴狀或理由書如未依此項方法表明者，即難認為已對交通
    裁決事件判決之違背法令有具體的指摘，其上訴自難認為合
    法。
二、上訴人於民國109年12月8日18時8分許，駕駛其所有車牌號
    碼000-000號普通重型機車（下稱系爭機車），行經新北市
    永和區永和路2段與竹林路口（下稱系爭交岔路口），因有
    「闖紅燈（永和路2段往中正橋方向）」及「機車附載人員
    超過規定人數」之違規行為，為新北市政府警察局永和分局
    （下稱永和分局）執勤員警當場目睹並攔停，上訴人又有「
    拒絕停車接受稽查而逃逸」之違規行為，執勤員警乃於同日
    分別填製新北市政府警察局新北警交字第C16224847、C1622
    4848、C16224846號舉發違反道路交通事件通知單（下合稱
    舉發通知單）逕行舉發，並移送被上訴人處理。上訴人於舉
    發通知單所載到案日期110年1月22日向被上訴人陳述意見，
    經被上訴人函請永和分局查復後，認上訴人確有前述違規行
    為，遂於110年4月7日及110年5月31日作成新北裁催字第48-
    C16224847、48-C16224848及48-C16224846號裁決書，分別
    依道路交通管理處罰條例第53條第1項與第63條第1項（第3
    款）、第31條第5項及第60條第1項規定，各裁處上訴人罰鍰
    新臺幣（下同）1,800元，並記違規點數3點、罰鍰300元，
    及罰鍰1萬元，並吊扣駕駛執照6個月（下合稱原處分）。上
    訴人不服原處分，提起行政訴訟，經臺灣新北地方法院（下
    稱原審法院）以110年度交字第357號行政訴訟判決駁回上訴
    人之起訴（下稱前判決），上訴人就前判決關於駁回其請求
    撤銷被上訴人110年5月31日新北裁催字第48-C16224846號裁
    決（下稱系爭處分）部分不服提起上訴（至於前判決駁回上
    訴人其餘之訴部分，則因未據上訴人聲明不服而確定），由
    本院以110年度交上字第216號判決廢棄，發回原審法院更為
    審理。原審法院嗣以110年度交更一字第19號行政訴訟判決
    駁回上訴人關於系爭處分部分之訴（下稱原判決），上訴人
    不服，於是提起本件上訴。
三、上訴人對原判決上訴，主張略以：上訴人認為事發當下舉發
    警員確未針對何輛車叫喚或攔停，不具客觀性之執法，上訴
    人並無「拒絕停車接受稽查而逃逸」之違規，因此不服原判
    決提起上訴等語。惟原判決已論明：㈠上訴人於109年12月8
    日18時8分許駕駛系爭機車，沿新北市永和區永和路2段往中
    正橋方向行駛至竹林路口後，於行向燈光號誌顯示為紅燈下
    ，逕自穿越停止線、進入路口而直行，且其當時違規附載後
    座乘客2人，而有「闖紅燈（永和路2段往中正橋方向）」及
    「機車附載人員超過規定人數」之違規行為，此為前判決所
    確定。㈡證人即執勤員警蘇韋綸警員於原審法院更審時到庭
    結證稱：當時其著制服及反光背心，佩戴警哨，右手持指揮
    棒，站在系爭交岔路口，面對永和路2段直行往中正橋方向
    之車流執行交通勤務，是時員警哨聲已停止，上訴人不遵守
    交通號誌，猶駕駛系爭機車於面對圓形紅燈時通過停止線進
    入系爭交岔路口，且系爭機車附載人員超過規定人數，其親
    眼目睹後，立即連吹兩個短哨音，並右手持指揮棒上下揮動
    ，但上訴人不配合稽查，其隨即大喊停車，上訴人仍不為所
    動，猶駕駛系爭機車直行往中正橋方向逃逸，上情並為其密
    錄器及路口監視器所明確記錄，以當時之情狀，上訴人不可
    能未見聞其攔停之動作及聲音。因當下不能或不宜攔阻系爭
    機車，其隨即記取系爭機車車號，返隊後以逕行舉發方式製
    單舉發等語（原判決卷第56-57頁）。核與原審法院當庭勘
    驗：⒈蘇韋綸警員提供之密錄器畫面顯示：⑴109年12月8日18
    時8分40秒，號誌燈變紅燈，系爭機車當時之位置在停止線
    後面，尚未通過停止線，警員左手朝向前方。⑵同日18時8分
    42秒，號誌燈仍呈現紅燈狀態，上訴人駕駛系爭機車剛越過
    行人穿越道往前行駛。⑶同日18時8分43秒，上訴人駕駛系爭
    機車穿越路口大約3、4公尺之距離往前行駛，此時警員持續
    伸出左手指向系爭機車，並有吹哨兩聲。⑷同日18時8分44秒
    ，系爭機車經過警員之右前方位置距離約2、3公尺，警員叫
    喊「停啦、停啦」。⑸同日18時8分45秒，系爭機車繼續往前
    沿著內側車道行駛，未見停車跡象等情（原判決卷第58-59
    頁），及⒉路口監視器畫面顯示：上訴人駕駛系爭機車直行
    通過系爭交岔路口未停之行車動態（原判決卷第59頁）相符
    。復有蘇韋綸警員之密錄器採證照片（前判決卷第96、97頁
    ）可參。㈢上訴人駕駛系爭機車先有前述「闖紅燈（永和路2
    段往中正橋方向）」及「機車附載人員超過規定人數」之違
    規行為，蘇韋綸警員即於系爭交岔路口範圍內以哨音、手勢
    及指揮棒示意上訴人停車，再於2人近距離交會時呼喊「停
    啦、停啦」等語，詎上訴人仍持續直行，且依其持續直行之
    視線範圍並未大幅度改變、當時號誌甫變換為紅燈即路口範
    圍淨空而車流短暫稀少之交通狀況、上訴人與前方車輛仍保
    有一定之距離、警員以哨音與手勢及指揮棒輔以呼喊聲密集
    示意上訴人、上訴人接近警員時警員站立在其旁側極近之距
    離等情狀，足見警員已明確示意上訴人停車接受稽查無疑（
    警員明確朝向上訴人而非其前方相當距離處之其他行駛車輛
    ，並進行後續以哨音、手勢、指揮棒及呼喊而針對上訴人攔
    停之動作，自無易遭誤認係指揮車輛快速通過或指示其他車
    輛抑或攔停意向不明之情。另警員既係明確針對上訴人而為
    攔停動作，其前方其他行駛車輛自無停車之義務），是上訴
    人所稱未注意有警員對其示意攔停，實難採信等理由甚詳。
    經核上訴理由無非重述上訴人在原審法院提出而為原審法院
    所不採之主張，並就原審法院取捨證據、認定事實之職權行
    使，指摘其為不當，而非具體表明合於不適用法規、適用法
    規不當、或行政訴訟法第243條第2項所列各款之情形，難認
    對原判決之如何違背法令已有具體之指摘。依首開規定及說
    明，應認其上訴為不合法，予以駁回。
四、末按交通裁決事件之上訴，行政法院為訴訟費用之裁判時，
    應確定其費用額，行政訴訟法第237條之9第2項準用第237條
    之8第1項規定固有明文。惟本件係經本院廢棄前判決並發回
    原審法院，經原審法院判決後再行上訴，依行政訴訟法第98
    條之2第2項規定，免徵裁判費，故依目前上訴之費用額資料
    ，尚無須依同法第237條之9第2項準用第237條之8第1項規定
    ，於裁判時確定其訴訟費用額，併予敘明。
五、據上論結，本件上訴為不合法，依行政訴訟法第237條之9第
    2項、第236條之2第3項、第249條第1項前段、第104條、民
    事訴訟法第95條、第78條，裁定如主文。
中　　華　　民　　國　　111　 年　　3 　  月　　23 　 日
                    臺北高等行政法院第一庭
                              審判長法  官　許瑞助 
                                    法  官　林家賢 
                                    法  官　孫萍萍
上為正本係照原本作成。
不得抗告。
中　　華　　民　　國　　111　 年　　3 　  月　　23 　 日
                                    書記官  李虹儒